【裁判字號】    99,交簡上,93
【裁判日期】    991012
【裁判案由】    過失傷害
【裁判全文】
臺灣臺南地方法院刑事判決            99年度交簡上字第93號
上  訴  人  甲○○
即  被  告
上列上訴人即被告因過失傷害案件，不服本院九十九年度交簡字
第九九四號，民國九十九年五月二十六日第一審刑事簡易判決（
聲請簡易判決處刑案號：九十九年度調偵字第二七五號），提起
上訴，經本院合議庭審理，判決如下：
    主  文
原判決撤銷。
甲○○犯過失傷害罪，處拘役伍拾日，如易科罰金，以新臺幣壹
仟元折算壹日。
    事  實
一、甲○○於民國九十八年七月二日晚間十一時許，駕駛車牌號
    碼七六七七—ＬＺ號自用小客車，沿臺南縣學甲鎮○○路由
    南向北方向行駛，於是日晚間十一時十五分許，行經該路與
    中山路設置閃光紅燈號誌之交岔路口，欲直行通過該路口，
    本應注意駕駛人駕駛汽車，應遵守道路交通標誌、標線、號
    誌之指示，行經設有閃光紅燈號誌之路口時，車輛應減速接
    近，先停止於交岔路口前，讓幹道車優先通行後認為安全時
    ，方得續行，並應注意車前之人車動態等情形；並依當時天
    候晴、雖為夜間但有充足照明、路面鋪設柏油、乾燥、無缺
    陷、亦無障礙，且視距良好等情況，並無不能注意之情事，
    竟疏未注意在該路口先行停車，讓幹道車輛先行通過後並認
    安全時再續行通過，即貿然前行，適有飲酒後之丙○○（經
    抽血後其血液中所含酒精濃度為Ｈ６５ＭＧ／ｄｌ，所犯刑
    法第一百八十五條之三公共危險罪部分，已經本院於九十八
    年十月二十日以九十八年交簡字第二九四六號判決有期徒刑
    三月，如易科罰金，以新臺幣一千元折算一日確定）仍騎乘
    車牌號ＨＰ３—一六六號重型機車後載妻子乙○○，沿中山
    路由西往東方向騎乘，行駛至該路口設有閃光黃燈號誌之路
    口，亦應注意駕駛人飲用酒類或其他類似物後，其吐氣所含
    酒精濃度超過每公升零點二五毫克或血液中酒精濃度超過百
    分之零點零五以上者，不得駕車；駕駛人駕駛汽車應遵守道
    路交通標誌、標線、號誌之指示，及汽車行駛時，夜間應開
    亮頭燈，並應注意行經設有閃光黃燈號誌之路口時，車輛應
    減速接近，注意安全，小心通過，及注意車前之人、車動態
    等一切情狀，竟亦疏未注意未開啟頭燈貿然行經上開路口，
    甲○○所駕駛之自小客車左前車頭保險桿與翼子板處因而與
    丙○○所騎乘機車前車頭處發生撞擊，丙○○、乙○○二人
    均先摔落至甲○○所駕駛車輛之擋風玻璃處後再跌落地面，
    致丙○○受有頭部外傷併蜘蛛膜下腔出血、左側硬腦膜下出
    血及頭皮撕裂傷（二公分），乙○○則受有頭部挫傷、右側
    股骨粉碎性骨折、胸部挫傷、右側第二、三、四肋骨骨折併
    氣胸、四肢多處挫傷等傷害。甲○○於肇事後，在未被有偵
    查犯罪職權之機關或公務員發覺其為犯人前，即主動向至車
    禍使故現場處理之臺南縣警察局學甲分局交通事故處理小組
    警員陳春富坦承為肇事者，並接受裁判。
二、案經丙○○、乙○○訴請臺南縣警察局學甲分局報請臺灣臺
    南地方法院檢察署檢察官聲請簡易判決處刑。
    理  由
壹、證據能力部分：
    本件公訴人與被告即上訴人甲○○對下列所引各項證據之證
    據能力均不爭執（見本院卷第二十九頁），且觀其製作取得
    情形，亦無違法或不當之情況，依刑事訴訟法第一百五十九
    條之四及第一百五十九條之五規定，均有證據能力，合先敘
    明。
貳、本院得心證之理由：
  一、訊據被告甲○○固不否認於前揭時、地駕車與告訴人丙○○所騎乘之機車後載告訴人乙○○之車輛發生碰撞車禍，
      並致告訴人二人受有前述傷害之情不諱，惟矢口否認有何
      過失傷害之犯行。辯稱：本件車禍事故被告並無任何過失
      ，車禍之發生為告訴人丙○○之過失所造成，告訴人丙○○是無照駕駛，且是飲酒後騎乘機車，夜間騎乘機車又未
      開燈，還騎乘在快車道上，並由告訴人丙○○騎車急速衝
      撞伊的車子，另告訴人乙○○明知告訴人丙○○飲酒，竟
      然還讓他載，告訴人二人均沒有配戴安全帽，被告所駕駛
      之車輛行駛至該路口時確有暫停後再行駛通過，且被告駕
      駛車輛已經行駛通過該十字路口中心線，應無禮讓主幹道
      車輛之情形，且告訴人騎乘機車當時並未開啟大燈，致被
      告未能察覺有車輛駛近，是被告就本件車禍事故之發生，
      應無任何過失責任可言，事後，被告有探望告訴人二人，
      未能與告訴人和解，是因告訴人要求和解金額為三十五萬
      元，被告要扶養三名字女，且要繳付房屋貸款，無法支付
      該筆和解金云云。
  二、經查：
  （一）被告於前揭時間駕駛前開車號自小客車，沿臺南縣學甲
        鎮○○路由南往北方向行駛，行經信義路與中山路口，
        被告所行駛路段係設置有閃光紅燈號誌，中山路則設置
        閃光黃燈號誌，適有告訴人丙○○於飲酒後騎乘前述車
        號重型機車後載其妻乙○○，沿中山路由西往東方巷騎
        乘，二車在信義路與中山路之交岔路口發生碰撞一情，
        據被告坦承無訛，並經告訴人丙○○、乙○○二人指述
        甚詳，並有臺南縣警察局學甲分局交通事故處理小組測
        繪之道路交通事故現場圖、事故調查報告表〈一〉〈二
        〉、佳里醫院出具告訴人丙○○之檢驗報告紀錄各一份
        ，及事故現場、車損照片共四十四幀均在卷可稽。車禍
        事故發生後，告訴人二人均先摔至被告所駕駛前開自小
        客車之車頭處，再跌落地面而受傷，告訴人丙○○受有
        頭部外傷病蜘蛛膜下腔出血、左側硬腦膜下出血，頭皮
        撕裂傷（二公分）之傷害，告訴人乙○○則受有頭部挫
        傷、右側股骨粉碎性骨折、胸部挫傷、右側第二、三、
        四肋骨骨折併氣胸、四肢多處挫傷等情，分別有財團法
        人奇美醫院出具診斷證明書、佳里醫療社團法人佳里醫
        院於有十八年十二月十六日出具診斷證明書各一紙附卷
        可憑，是告訴人二人均因本件車禍事故而受傷，亦堪認
        定。
  （二）按特種閃光號誌各燈號顯示之異議如下：１、閃光黃燈
        表示「警告」，車輛應減速接近，注意安全，小心通過
        ，２、閃光紅燈表示「停車再開」，車輛應減速接近，
        先停止於交岔路口前，讓幹道車優先通行後認為安全時
        ，方得續行；又駕駛人駕駛汽車，應遵守道路交通標誌
        、標線、號誌之指示，並服從交通指揮人員之指揮。汽
        車行駛時，駕駛人應注意車前狀況，並隨時採取必要之
        安全措施。汽車行駛時，夜間應開亮頭燈。而汽車駕駛
        人飲用酒類或其他類似物後，其吐氣所含酒精濃度超過
        每公升零點二五毫克，或血液中酒精濃度超過百分之零
        點零五以上之情形，不得駕車，道路交通標誌標線設置
        規則第二百十一條第一項，道路交通安全規則第九十條
        、第九十四條第三項、第一百零九條第一款及第一百十
        四條第三項分別定有明文。查被告為領有合格駕駛執照
        之駕駛人，對前開規則當為其所知悉，其於上開時地駕
        車行經肇事地點時，自應注意上開道路交通安全規則。
        查被告駕駛自小客車沿臺南縣麻豆鎮○○路由南往北方
        向行駛至中山路口，信義路方向設置有閃光紅燈號誌，
        中山路則設置有閃光黃燈號誌，被告所駕駛之自小客車
        於肇事後停斜置於該路段交岔路口內，近中山路由東往
        西方向之路段，車頭朝東北、車尾朝西南方向，左右前
        車輪均留有煞車痕，均長六點九公尺；而告訴人所騎乘
        機車肇事後亦倒置在該交岔路口，偏置於中山路由東往
        西方向路肩車道、信義路由北往南快車道之延伸路段內
        ，機車車身後留一條長約七公尺之刮地痕，刮地痕起點
        距離中山路分隔雙黃線一點七公尺處，車損處則為被告
        所駕駛自小客車左前葉子版凹損、車燈掉落、左前駕駛
        座處擋風玻璃有蜘蛛網狀裂紋、左前車門處有損壞，告
        訴人所騎乘機車則車頭前斜板損壞，左側車身擦損等情
        ，有前開道路交通事故現場圖、事故調查報告表（一）
        （二）、事故現場與車輛損壞照片等資料在卷可憑。是
        據上開現場圖所載之煞車痕、告訴人所騎乘機車撞擊倒
        地後之刮地痕及車損照片等可認被告當時車速不低，倘
        被告在該交岔路口停車再開，係甫起步車速緩慢，應可
        看見告訴人機車駛近，而讓其優先通過，是其行經前開
        設置有閃光紅燈號誌之交岔路口時，並未遵守閃光紅燈
        之指示，減速停車在該路口處，讓幹道車優先通行後認
        為安全時，始得續行甚明，而告訴人丙○○沿中山路由
        西往東方向騎乘行駛至該交岔路口時，亦應注意減速接
        近，注意安全，小心通過，但據前開資料所呈，亦可認
        告訴人丙○○騎乘機車並未減速騎乘甚明。是上訴人於
        本院準備程序進行中辯稱：伊行駛至該路口時，有先停
        車看有沒有車，看沒有車才行駛通過云云，顯與事證不
        符，難以採信。又於事故發生後，經臺南縣警察局學甲
        分局車禍事故處理小組警員至現場處理時，發現告訴人
        所騎乘機車之車燈開關介於未開與小燈之間，且告訴人
        於事故發生後經送醫急救時採取其血液檢驗，其血液中
        呈有酒精濃度達Ｈ６５ｍｇ／ｄｌ（經換算為吐氣酒精
        濃度零點三二ｍｇ／ｌ），告訴人飲酒後騎乘機車之行
        為所犯刑法第一百八十五條之三公共危險罪，亦經本院
        以九十八年交簡字二九四六號判決有期徒刑三月確定部
        分，有告訴人機車車燈相片二幀、佳里醫院檢驗報告紀
        錄單、臺南縣警察局學甲分局交通事故處理小組出具換
        算表各一紙及告訴人丙○○之臺灣高等法院全國前案簡
        列表一份附卷可佐。可認告訴人飲酒後，騎乘機車上路
        ，當時為夜間，並未依前開規定開啟大燈甚明。並據前
        開事故調查報告表（二）所載，當時為晴天，雖為夜間
        但有照明、路面鋪設柏油、乾燥、無缺陷、亦無障礙物
        ，且視距良好，並無不能注意之情事。即當時並無任何
        不能注意之情事存在，則被告駕駛車輛倘在行經該設置
        閃光紅燈路段減速停車，並先讓告訴人所騎乘機車先行
        通過，並注意安全，且告訴人如能注意其已飲酒，不得
        駕駛任何車輛，夜間騎乘機車並應開啟大燈，且其騎乘
        機車行經該設置有閃光黃燈之路口時，倘亦減速接近路
        口並注意安全，應有足夠時間煞車避免二車碰撞。故足
        堪認被告當時應未停車注意讓幹道車先行，而告訴人亦
        未注意其以飲酒不得駕車上路，在夜間騎車應開啟大燈
        ，並應減速注意安全，而發生本件車禍事故，可認被告
        與告訴人丙○○就此車禍結果均應負過失責任。雖告訴
        人丙○○就本件車禍事故之發生有前述之飲酒後騎乘機
        車、夜間騎車未開啟大燈，及行經設置閃光黃燈號誌之
        路口未減速接近，注意安全，小心通過之亦有過失之行
        為，但亦難因此即認被告就本件車禍事故毫無過失之責
        甚明。
  （三）而本件車禍事故經送請鑑定及覆議，亦均為相同認定，
        即經鑑定後認告訴人酒精測定值超過標準駕照吊銷違規
        駕駛普通重型機器腳踏車，夜間未開燈行經設有閃光黃
        燈號誌岔路口，為注意車前狀況，未減速慢行，為肇事
        主因；復經送覆議，亦認如告訴人丙○○騎乘機車未開
        啟大燈，則依前開鑑定意見結果；但如認告訴人丙○○
        騎乘機車確有開啟大燈，則被告駕駛自小客車行經閃光
        紅燈號誌交岔路口，未暫停讓幹道車先行，為肇事主因
        ，告訴人騎乘機車行經閃光黃燈號誌岔路口，未減速接
        近，注意安全，小心通過，且未注意車前狀況為肇事次
        因，另酒精濃度過量於吊照期間駕車，有違規定等情，
        有臺灣省臺南區車輛行車事故鑑定委員會於九十九年三
        月十七日以臺南區９９０１６１案出具鑑定意見書，及
        臺灣省車輛行車事故覆議鑑定委員會於九十九年七月二
        十六日以覆議字第０九九六二０二七四九號函所附鑑定
        意見各一份在卷可參。
  （四）綜上事證資料互相勾稽，被告駕車行經該設置閃光紅燈
        交岔路口，疏未遵守閃光紅燈之指示，而未減速接近、
        停車、亦未充分注意車前人車動態，而未讓告訴人所騎
        乘車輛優先通行之駕駛行為，致與告訴人丙○○所騎乘
        機車發生碰撞，使告訴人丙○○及其妻乙○○二人均因
        本件車禍摔至被告所駕駛車輛上後再跌落地面，而受有
        前揭傷勢，被告過失行為與告訴人二人之傷害間具有相
        當因果關係甚明，洵堪認定。至於告訴人陳德茂部分固
        亦有酒後騎乘機車、夜間騎乘機車未開啟大燈及行經該
        設置閃光黃燈交岔路口，疏未遵守閃光黃燈之指示，未
        減速接近、注意安全、小心通過並未注意車前人、車動
        態等之過失，然尚無從據此以解免被告所應負之過失刑
        責，僅係其量刑之斟酌及影響民事責任部分，仍不能遽
        此解免被告之刑事責任，附此說明。
  三、核被告甲○○所為，係犯刑法刑法第二百八十四條第一項
      前段過失傷害罪。被告以一過失行為造成告訴人丙○○、
      乙○○二人受傷，為想像競合犯，依刑法第五十五條規定
      ，應僅論一過失傷害罪。查被告與告訴人發生車禍事故後
      ，留在事故現場，並於處理警員據報到場時，表明自己姓
      名且承認為肇事者，有臺南縣警察局道路交通事故肇事人
      自首情形紀錄表一紙在卷可憑，是被告對於未發覺之罪自
      首，並接受裁判，爰依刑法第六十二條前段規定，減輕其
      刑。
  四、原審依據刑事訴訟法第四百四十九條第一項前段、第四百
      五十四條第二項、第二百九十九條第一項前段（漏載應予
      補充）、刑法第二百八十四條第一項前段、第五十五條、
      第六十二條前段、第四十一條第一項前段、刑法施行法第
      一條之一等規定，判處被告有期徒刑二月，如易科罰金，
      以新臺幣一千元折算一日，其認事用法量刑固非無據，然
      原審判決之事實僅認定告訴人丙○○酒後駕車、疏未注意
      車前狀況及減速慢行之過失，容有未洽，已如前述。而被
      告上訴，否認就本件車禍事故有何過失行為，而指摘原判
      決不當，雖無可採，但原判決既有可議，自屬無法維持，
      應由本院將原判決撤銷，另為適法之諭知。本院審酌本件
      車禍事故發生之因分別為被告具有行經設置有閃光紅燈號
      誌之交岔路口，未於路口前先停車，見無車後再行小心通
      過之次要過失程度，而告訴人丙○○就本件車禍事故之發
      生則具有酒後駕車、夜間駕車未開啟大燈，及行經閃光黃
      燈號誌之路口，未減速慢行注意安全小心通過等主要過失
      之程度，告訴人二人因本件車禍事故所受傷勢，事故發生
      後被告因賠償金額問題而未與告訴人達成和解協議，及被
      告之智識程度、生活狀況等一切情狀，量處如主文所示之
      刑，並諭知易科罰金之折算標準。
據上論斷，應依刑事訴訟法第四百五十五條之一第一項、第三項
、第三百六十九條第一項前段、第三百六十四條、第二百九十九
條第一項前段，刑法第二百八十四條第一項前段、第五十五條、
第六十二條前段、第四十一條第一項前段，刑法施行法第一條之
一，判決如主文。
本案經檢察官郭書鳴到庭執行職務。
中    華    民    國    99    年    10    月    12    日
                  刑事第十三庭審判長法  官  吳勇輝
                                    法  官  熊祥雲
                                    法  官  程克琳
上正本與原本無異。
本件不得上訴。
                                    書記官  康紀媛
中    華    民    國    99    年    10    月    12    日
本案論罪科刑法條
刑法第284條第1項：
因過失傷害人者，處6月以下有期徒刑、拘役或5百元以下罰金，
致重傷者，處1年以下有期徒刑、拘役或5百元以下罰金。

司法院資訊處製作；財團法人民間司法改革基金會備份。
